【裁判字號】    99,交抗,421
【裁判日期】    990601
【裁判案由】    聲明異議
【裁判全文】
臺灣高等法院臺中分院交通事件裁定     99年度交抗字第421號
抗  告  人
即受處分人  甲○○
上列抗告人因違反交通管理處罰條例案件，不服臺灣臺中地方法
院中華民國99年4月6日裁定（99年度交聲字第870號）提起抗告
，本院裁定如下：
    主  文
抗告駁回。
    理  由
一、本案經本院審理結果，認原審裁定認事用法均無不當，應予
    維持，並引用原審裁定書記載之理由。（如附件）
二、抗告意旨略以：抗告人即受處分人甲○○（下稱抗告人）不
    服取締警察未依公正、公開方式引導民眾向善，在距離高速
    公路外數十公尺，又在水泥牆壁躲著測速，亦把162.1公里
    標牌塗抹掉，讓無辜民眾誤闖，有違社會正義，未引導民眾
    正確使用道路，高速公路設有公務執行彎道給予警察駐車，
    100％執行公務皆在路面上執行，偏偏執行單位利用公務機
    具偏離數十公尺外民地草坪執行公務，為此提起抗告，請求
    撤銷原裁定及罰緩云云。
三、經查：
（一）按汽車駕駛人行車速度超過規定之最高速限，經採用固定
      或非固定式科學儀器取得證據資料證明者，於一般道路須
      至少於100公尺，於高速公路、快速公路須至少於300 公
      尺前，明顯標示之，道路交通管理處罰條例第7條之2第3
      項定有明文；然衡其立法用意，不外表明科處違規人行政
      裁罰之目的在敦促駕駛人依行車速限駕駛，是以科學儀器
      採證，應由主管機關在明顯處告示，用以提醒駕駛人依道
      路限速行駛，以期在駕駛人避免受罰之心理下，達到依行
      車速限駕駛，進而維護行車安全之最大效益，尚非謂如有
      違反上開注意規定，駕駛人超速行駛之違規行為即應不罰
      ，其理至明（本院96年度交抗字第914號、98年度交抗字
      第366號裁定意旨參照）。換言之，縱認主管機關未在顯
      明處告示，惟駕駛人本有按速限行駛之注意義務，不能因
      主管機關未設置科學儀器採證標示以提醒駕駛人注意，駕
      駛人即得免於違規受罰之行政責任。且駕駛人開車行駛高
      速公路應遵守交通速限，除為法定之義務外，更為最基本
      之交通常識與行車道德，自不因前開道路交通管理處罰條
      例第7條之2第3項之增訂而有所減輕，亦無所謂該標示300
      公尺內不會有固定或非固定式測速儀器而得任意超速之信
      賴利益可言，更不因取締是否在駕駛人易於察覺之路面上
      執行而有差異，是以執法單位若確實已採取相當之提醒措
      施，使駕駛人能及時注意到前方將有測速科學儀器，而得
      適時將速度維持在法定速限內，即應認已符合法定程序。
（二）依原舉發單位即內政部警政署國道公路警察局第七警察隊
      於98年12月18日以公警七交字第0980772980號函文明確記
      載「說明：三、本案查據執勤人員稱：渠等依規定在高速
      公路路權範圍內，於國道3號北向162.1公里處執行移動式
      測速照相，前方163.6公里處北向設有「前有測速照相」
      告示牌1面，測照地點業均報奉核准在案，分隊執勤人員
      依規定執行，並無違反規定。」等語，以及違規路段163.
      6公里處北向設有「前有測速照相」告示牌1面之相片資料
      影本1份，足見本件舉發員警以雷射槍測速儀器拍攝抗告
      人前開超速違規之事，其舉發符合法定程序。抗告人雖以
      舉發員警未在高速公路路面上執行，而是躲在水泥牆後測
      速，有違公正公開之程序云云置辯，然交通違規之舉發行
      為是否在道路旁執行，抑或在更不影響交通之道路以外地
      點執行，係舉發單位為執行勤務之目的，依實際狀況所需
      而供其自行採擇之方法，在明顯路旁執行舉發並非係以提
      醒駕駛人注意為目的，自非駕駛人得以主張之權利，更非
      駕駛人得執以主張免責之事由。是本件舉發雖非於抗告人
      易於察覺之地點進行，仍無礙其身為駕駛人所本應按速限
      行駛之注意義務，況本件執行移動式測速照相地點前方
      1.5公里即北向163.6公里處，已設有「前有測速照相」
      告示牌之明顯標示敦促駕駛人注意自身之行車速度，以避
      免因超速行駛而招致罰則，已屬有公正公開之程序。故抗
      告人以舉發行為未在容易察覺之位置進行而質疑程序之合
      法性，並無理由。又抗告人辯稱違規路段之162.1公里標
      牌似經舉發單位刻意塗抹，有致民眾誤闖入罪之虞云云，
      惟依抗告人所提出之照片影本顯示（原審卷第5頁下方）
      ，該標牌數字「162.1」中之「2」雖有部分剝落，然此無
      從證明係舉發單位刻意刮落，且縱無法得知確切的里程數
      字，依高速公路路段每隔一百公尺即會設置標牌之情況，
      由行車經過的標牌數應可推知行經的距離，不致因未知確
      切的里程數字即無法得知其與「前有測速照相」告示牌間
      之大致相對距離。況駕駛人本即有依速限行駛的義務，並
      非在測速照相可能實施的路段外即不受速限的規範，從而
      抗告人不得以標牌數字有部分脫落之事實，推卸其應遵守
      交通規則之義務。從而，舉發地點之前既依上開規定設置
      警告標誌，而舉發之處所亦非駕駛人難以預見之不合理位
      置，自難以應有特定距離而任意指摘，否則無異使無意遵
      守速限規定之駕駛人，徒憑一己之主觀感覺，任指警方違
      法舉發，反得以恣意超速行駛，實非維持行車秩序、保障
      行車安全之道。原裁定認原處分機關裁罰並無違誤，駁回
      抗告人之聲明異議，核無不當。抗告人之抗告並無理由，
      應予駁回。
四、據上論結，應依道路交通案件處理辦法第26條、刑事訴訟法
    第412條，裁定如主文。
中    華    民    國    99    年    6    月     1     日
            交通法庭    審判長法  官  羅  得  村
                              法  官  簡  源  希
                              法  官  郭  瑞  祥
上列正本證明與原本無異。
不得再抗告。
                              書記官  李  妍  嬅
中    華    民    國    99    年    6    月     1     日

司法院資訊處製作；財團法人民間司法改革基金會備份。
